臺灣屏東地方法院刑事判決
111年度訴緝字第17號
公  訴  人  屏東地方檢察署檢察官
被      告  蔡銳文



指定辯護人  本院公設辯護人  張宏惠
上列被告因違反麻醉藥品管理條例案件，經檢察官提起公訴（85
年度偵字第6388號），本院判決如下：
    主  文
本件免訴。
    理  由
一、公訴意旨略以：被告蔡銳文（起訴書誤載為「蔡稅文」）基
    於概括之犯意，自民國85年5月間起迄同年9月5日下午3時許
    ，連續在屏東縣竹田鄉西勢國民小學前或內埔鄉電信局前路
    邊，多次非法販賣安非命予林國維，每次新臺幣（下同）1,
    000元。因認被告涉犯麻醉藥品管理條例第13條之1第2項之
    販賣麻醉藥品罪嫌等語。
二、案件時效已完成者，應諭知免訴之判決，且得不經言詞辯論
    為之，刑事訴訟法第302條第2款、第307條定有明文。再查
    被告本案被訴販賣安非他命犯行，其犯罪行為終了日為85年
    9月5日，而被告行為後，麻醉藥品管理條例及刑法均迭經修
    正。故而本案關於被告被訴前揭犯行所涉犯罪名，其應適用
    之法律，即應依現行刑法第2條第1項「行為後法律有變更者
    ，適用行為時之法律。但行為後之法律有利於行為人者，適
    用最有利於行為人之法律。」規定為新舊法律比較適用；關
    於時效部分則應依刑法施行法第8條之1「於中華民國九十四
    年一月七日刑法修正施行前，其追訴權或行刑權時效已進行
    而未完成者，比較修正前後之條文，適用最有利於行為人之
    規定。於一百零八年十二月六日刑法修正施行前，其追訴權
    或行刑權時效已進行而未完成者，亦同。」及同法第8條之2
    「於中華民國一百零八年五月十日修正之刑法第八十條第一
    項第一款但書施行前，其追訴權時效已進行而未完成者，適
    用修正後之規定，不適用前條之規定。」規定為新舊法律比
    較適用，茲分敘如下：
  ㈠被告被訴販賣安非他命犯行，經檢察官提起公訴認應適用麻
    醉藥品管理條例第13條之1第2項第1款之非法販賣麻醉藥品
    罪，該條項款係規定：「非法輸入、製造、運輸、販賣者，
    處五年以上有期徒刑，得併科五萬元以下罰金。」惟被告行
    為後，毒品危害防制條例於87年5 月20日公布，並於同年月
    22日施行，將安非他命列為第二級毒品管制，而麻醉藥品管
    理條例則於88年6 月2 日修正公布為管制藥品管理條例，將
    有關刑罰之部分均予刪除，回歸各個刑法或特別刑法。是以
    ，被告被訴販賣安非他命之犯行，自毒品危害防制條例公布
    施行起，即移由該條例規範，改依毒品危害防制條例第4條
    第2項規定論處，而該條項規定嗣迭經修正，於87年5月20日
    係規定「製造、運輸、販賣第二級毒品者，處無期徒刑或七
    年以上有期徒刑，得併科新臺幣七百萬元以下罰金。」於98
    年5月20日修正為「製造、運輸、販賣第二級毒品者，處無
    期徒刑或七年以上有期徒刑，得併科新臺幣一千萬元以下罰
    金。」於109年1月15日再修正為「製造、運輸、販賣第二級
    毒品者，處無期徒刑或十年以上有期徒刑，得併科新臺幣一
    千五百萬元以下罰金。」經比較被告販賣安非他命犯行適用
    之新舊法結果，適用毒品危害防制條例第4條第2項顯未較有
    利於被告，依刑法第2條第1項前段規定，本案自應適用被告
    行為時之麻醉藥品管理條例第13條之1 第2 項第1 款規定。
  ㈡被告行為後，刑法關於追訴權時效之規定，迭於94年1 月7 
    日、108年5月10日、108年12月6日修正，修正後刑法第80條
    第1項及修正前刑法第80條第1 項關於追訴權時效期間及其
    停止原因等規定不同，修正後刑法所定追訴權時效期間及停
    止原因視為消滅之經過期間，均較修正前為長，表示行為人
    被追訴之期限較久，自屬對行為人不利，比較結果自以94年
    1月7日修正前之刑法規定較有利於行為人，本案關於追效權
    時效，自應適用94年1月7日修正前刑法第80條之規定，且關
    於追訴權時效之停止進行及其期間之計算，亦應一體適用94
    年1月7日修正前刑法第83條之規定。次按追訴權之時效，如
    依法律之規定，偵查、起訴或審判之程序，不能開始或繼續
    時，停止其進行；前項時效之停止，自停止原因消滅之日起
    ，與停止前已經過之期間，一併計算；停止原因繼續存在之
    期間，如達修正前刑法第80條第1 項各款所定期間1/4 者，
    其停止原因視為消滅，修正前刑法第83條亦定有明文。另審
    判中之被告經依法通緝者，其追訴權之時效，應停止進行，
    司法院大法官著有釋字第123 號解釋可參；案件經實施偵查
    ，則追訴權時效既無怠於行使之情形，即不生追訴權時效進
    行之問題，亦有司法院大法官會議釋字第138 號解釋及最高
    法院82年度第10次會議決議意旨可參，本件既認以舊法較有
    利於被告，上揭解釋、決議，自仍有其適用。
三、經查：
  ㈠本案經檢察官於85年9月18日開始偵查，於85年10月17日偵查
    終結向本院提起公訴，該案於同年11月4日繫屬本院，由本
    院以85年度訴字第731號案件審理，然因被告逃匿，本院乃
    於86年3月13日發布通緝等情，業經本院核閱前揭案件全案
    卷宗無誤，並有屏東地檢署85年度偵字第6388號卷內所附屏
    東縣警察局內埔分局刑事案件報告書上臺灣屏東地方檢察署
    收文章戳印、臺灣屏東地方檢察署85年度偵字第6388號起訴
    書、本院85年度訴字第731號卷內所附臺灣屏東地方檢察署
    函上本院收文章戳印、86年屏院正刑儉緝字第99號通緝書、
    95年屏院惠刑儉更緝字第15號通緝書各1紙在卷可按。
　㈡本案被告被訴之麻醉藥品管理條例第13條之1第2 項第1 款之
    非法販賣麻醉藥品罪，該罪之法定刑為「五年以上有期徒刑
    ，得併科五萬元以下罰金」，依刑法第33條第3 款前段之規
    定，有期徒刑之上限為15年，故該罪最重法定刑為有期徒刑
    15年，依修正前刑法第80條第1 項第1 款規定，其追訴權時
    效為20年，並依修正前刑法第80條第2項規定，自被告犯罪
    行為終了日即85年9月5日起算，並參照上揭說明，加計檢察
    官於85年9月18日開始偵查起，迄本院86年3月13日發布通緝
    止之期間，計5月24日，再加計因被告通緝致本案審判程序
    不能開始，而停止追訴權時效進行持續所達上開追訴權時效
    期間之1/4 即5年，復扣除本案於85年10月17日偵查終結經
    檢察官起訴，迄於同年11月4日案卷移送繫屬本院審理間追
    訴權時效應繼續進行期間合計19日，是本案時效至遲於111
    年2 月10日即已完成。
　㈢被告迄今仍未緝獲歸案，亦無證據證明被告業已死亡等情，
    有臺灣高等法院在監在押全國紀錄表、通緝記錄表、被告前
    案紀錄表、屏東○○○○○○○○111年5月23日屏內戶字第11130157
    600號函檢送之被告戶籍資料各1份存卷可考，又被告所犯上
    揭罪名之追訴權已因時效完成而消滅，揆諸前揭說明，本案
    爰不經言詞辯論，逕為免訴之諭知。至本院95年屏院惠刑儉
    更緝字第15號通緝書誤載時效屆期為111年2月12日，惟被告
    迄今仍未緝獲歸案，尚不影響其權益，未此說明。
據上論斷，應依刑事訴訟法第302 條第2 款、第307 條，判決如
主文。
中　　華　　民　　國　　111 　年　　5 　　月　　31　　日

                  刑事第四庭  審判長法  官 黃柏霖
　　　　　　　　　
　　　　　　　　　                  法  官 林敬超
　　　　　　　　　 
　　　　　　　　　                  法  官 錢毓華 
以上正本證明與原本無異。
如不服本判決應於收受判決後20日內向本院提出上訴書狀，並應
敘述具體理由；其未敘述上訴理由者，應於上訴期間屆滿後20日
內向本院補提理由書（均須按他造當事人之人數附繕本）「切勿
逕送上級法院」。
中　　華　　民　　國　　111 　年　　5 　　月　　31　　日
                                    書記官 黃振法